【裁判字號】    95,易,1224
【裁判日期】    950810
【裁判案由】    賭博
【裁判全文】
臺灣臺中地方法院刑事判決              95年度易字第1224號
公  訴  人  臺灣臺中地方法院檢察署檢察官
被      告  甲○○
上列被告因賭博案件，經檢察官提起公訴（九十五年度偵字第四
五三五號 )，本院判決如下：
    主  文
甲○○無罪。
    理  由
一、公訴意旨略以：被告甲○○基於意圖營利，供給賭博場所、
    聚眾賭博及在公眾得出入之場所賭博財物之概括犯意，自民
    國九十四年十一月間起至九十五年二月十四日止，連續提供
    其所經營設於臺中市○區○○路三三七號一樓樂透彩投注站
    之公眾得出入場所，設立地下簽賭站，以核對每星期一、二
    、四當期開立之六組大樂透及香港六合彩中選號碼為準，供
    不特定賭客由一至四十九號隨意簽選二組、三組、四組號碼
    ，而以俗稱「二星」、「三星」、「四星」之方式簽注，每
    注賭金為新臺幣（下同）一百元，而聚眾賭博財物，若賭客
    簽選之號碼與大樂透彩、香港六合彩開出號碼相同者，「二
    星」可得賭金五千七百元，「三星」可得賭金五萬七千元，
    「四星」可得賭金四十七萬元，若未簽中，則所繳賭金全歸
    被告甲○○所有。嗣於九十五年二月十四日，為警持臺灣臺
    中地方法院核發之搜索票前往上址查獲，並扣得賭客簽單共
    四十七張，因認被告甲○○涉有刑法第二百六十八條之意圖
    營利，供給賭博場所罪及聚眾賭博罪嫌、刑法第二百六十六
    條第一項前段之賭博罪嫌云云。
二、按犯罪事實應依證據認定之，無證據不得認定犯罪事實，又
    不能證明被告犯罪或其行為不罰者，應諭知無罪之判決，刑
    事訴訟法第一百五十四條第二項、第三百零一條第一項分別
    定有明文。再事實之認定，應憑證據，如未能發現相當之證
    據，或證據不足以證明，自不能以推測或擬制之方法，以為
    裁判基礎（最高法院四十年臺上字第八六號判例意旨參照）
    。另按認定犯罪事實，所憑之證據，雖不以直接證據為限，
    間接證據亦包括在內，然無論直接或間接證據，其為訴訟上
    之證明，須於通常一般之人均不致於有所懷疑，而得確信其
    為真實之程度者，始得據之為有罪之認定，倘其證明尚未達
    到此一程度，而有合理性懷疑之存在時，即無從為有罪之認
    定。（最高法院六十九年臺上字第一五三一號、七十六年臺
    上字第四九八六號判例可資參照）。又被告之自白不能作為
    有罪判決之唯一證據，仍應調查其他必要之證據，以查其是
    否與事實相符，同法第一百五十六條第二項亦有明文，所謂
    應調查其他必要之證據者，並不侷限於此項自白確定出於任
    意性而已，尤重在其有補強證據以擔保被告自白之真實性，
    亦即以補強證據之存在，藉以限制合法自白在證據上之價值
    ，俾發現實質上之真實；故即使被告之自白出於任意性，然
    若別無其他補強證據足以擔保其自白確與犯罪事實相符者，
    該「自白」仍非刑事訴訟法上得據之為認定被告犯罪事實之
    證據；且刑事訴訟法上所謂認定犯罪事實之證據，係指足以
    認定被告確有犯罪行為之積極證據而言，該項證據自須適合
    於被告犯罪事實之認定，始得採為斷罪資料，如未能發現相
    當證據或積極證據不足為不利於被告事實之認定時，自不能
    以推測或擬制之方法，以為裁判基礎，即應為有利於被告之
    認定，更不必有何有利之證據（參見最高法院二十九年上字
    第三一０五號、四十年臺上字第八六號、三十年上字第八一
    六號）。次按檢察官就被告犯罪事實，應負舉證責任，並指
    出證明之方法。因此，檢察官對於起訴之犯罪事實，應負提
    出證據及說服之實質舉證責任。倘其所提出之證據，不足為
    被告有罪之積極證明，或其闡明之證明方法，無從說服法官
    以形成被告有罪之心證，基於無罪推定之原則，自應為被告
    無罪判決之諭知，最高法院亦著有九十二年臺上字第一二八
    號判例可憑。
三、本件公訴人認被告甲○○涉有意圖營利，供給賭博場所罪、
    聚眾賭博罪及在公眾得出入之場所賭博財物罪之犯行，無非
    係以：（一）被告甲○○先於警詢時自承於九十四年十一月
    間開始經營台北富邦銀行大樂透及香港六合彩地下簽注賭博
    ，每月有十二期，共經營三十六期，每期賭金約一萬五千元
    ，查獲四十七張簽單是客人向伊簽賭大樂透及六合彩等語。
    （二）扣案四十七張單據上，部分雖寫大樂透，但亦有載明
    「港」、「香港」等字。（三）證人即臺中市警察局第一分
    局員警陳嘉弘、丙○○於偵查中證述稱：因民眾檢舉甲○○
    經營地下簽注站，經聲請搜索票前往簽注站，在櫃台及抽屜
    發現六合彩簽單，簽單上有寫香港及大樂等字，且寫二星、
    三星及下注金額，台北富邦銀行發行之樂合彩只有二十五元
    及五十元二種，大樂彩及樂透彩每張要五十元，三星彩及四
    星彩才有二十五元，所以簽單上註記十元、二十元、三十元
    這些組合當可認定被告涉有經營六合彩，而被告經營投注站
    ，客人都是直接到投注站簽賭等語，復核查扣簽單上確實註
    記有十元、二十元、三十元，益徵被告抗辯係客人簽注台北
    富邦銀行之地下樂合彩簽單，應非可採等語為其主要論斷依
    據。訊據被告甲○○則堅決否認有何經營六合彩簽賭之犯行
    ，辯稱：是伊去跟別人簽的，伊沒有經營，簽注及簽中的錢
    對方會來收，伊不知道對方的真實姓名，伊都是開獎當天才
    打電話去簽，扣案的四十七張簽單都是伊的，是伊向地下六
    合彩組頭要簽的號碼，那四十七張的號碼都是伊寫的，寫完
    之後打電話向組頭簽就可以等語。
四、經查：
（一）被告甲○○雖於警詢時自白確有經營六合彩簽賭之行為，
      然其於檢察官偵訊及本院審理時，均堅詞否認有何公訴人
      所指經營六合彩簽賭之行為。是被告甲○○先後之供述既
      有不一，則其於警詢時之自白是否與事實相符、能否據以
      為不利被告之認定，即非無疑，是自難僅憑其於警詢時一
      度坦認有經營六合彩簽賭之自白而為其不利之認定，而仍
      應調查其他必要之證據，以察其是否與事實相符。而本件
      扣案之簽單四十七張中，其記載內容雖均為簽注號碼及簽
      注金額等內容，惟其中僅有二張簽單（二月十四日及十二
      月十三日，見警卷第三十頁、三十三頁）同時簽有「何」
      及「黃」之署名，至其餘之簽單則未載有任何之署名或僅
      載有「何」之署名；惟按一般經營六合彩簽賭者，為知悉
      簽單究係由何賭客所簽注，通常即會於賭客之簽單上載明
      係由何人簽注，而賭客為使經營者知悉係自己所投注之簽
      單，亦通常會於其簽單內記載其姓或名或其他可供辯別為
      其所簽注之字語等，故若被告甲○○果為經營六合彩簽賭
      而自任組頭者，衡情，應毋須於該簽單中記載其自己之署
      名，且扣案之四十七張簽章中僅有前述二張載有被告甲○○以外之人之署名，亦即於其餘之簽單中僅能得知係由被
      告甲○○簽注，而無法由各該簽單中知悉是否仍有其他人
      為簽注之行為，此與前述一般經營六合彩簽賭之情形已屬
      有違，自不得僅以該等簽單上載有簽注號碼、金額及被告
      之署名等情，即認定被告確有經營六合彩簽賭之行為。是
      被告辯稱該等簽單記載之內容係為其自行簽注或與人合資
      共同簽注之記錄等語，尚與常情無悖，應屬可採。至該等
      簽單內雖亦載有「港」、「香港」、「二星」、「三星」
      、「四星」、「１０元」、「２０元」、「３０元」等語
      ，惟此僅得證明被告甲○○有為向他人簽賭六合彩情事之
      可能，尚難僅以該等簽單內載有前述字語，即遽以推論被
      告有何非法經營六合彩簽賭站而涉犯刑法第二百六十八條
      、第二百六十六條第一項前段等賭博犯行，顯見被告上揭
      於警詢中之自白與常情有違，已有瑕疵，其該自白是否與
      事實相符不無可疑。
（二）另被告為警查獲時間係九十五年二月十四日十九時五十分
      許，此有搜索扣押筆錄附卷可按，而因查獲當日為星期二
      ，本係香港六合彩開獎之日，亦係各簽注六合彩賭徒大量
      向組頭簽賭之時間，惟警方於搜索後除前述扣案之四十七
      張簽單外並未查扣到任何賭客向被告簽賭之資料，且證人
      丙○○警員於本院審理時具結證稱：其係於當日十九時四
      十分許進入被告甲○○經營之樂透彩投注站，當時並沒有
      客人，後有一真實姓名、年籍不詳之男子進來要向被告寫
      「二星」二百元的，而於十九時五十分許開始搜索至二十
      時十分許結束搜索，於搜索期間並未看到有人打電話或以
      傳真機或親自到被告甲○○經營之樂透彩投注站簽賭下注
      六合彩等語（見本院審判筆錄）。是若被告果有非法經營
      六合彩簽賭站供人簽賭之行為，則於接近六合彩開獎之前
      （按香港六合彩開獎時間為當日二十時三十分，截止簽注
      時間為二十時），衡情應會有多數賭客進行簽注，且愈接
      近開獎時間，簽注情形通常亦愈密集才是，然依證人丙○○上揭證述，其搜索進行之期間約有二十分許，該期間內
      均無發現有何人以電話或傳真機或親自至被告甲○○經營
      之樂透彩投注站進行六合彩之簽賭，僅於搜索開始前發現
      前述之不詳男子至被告甲○○經營之樂透彩投注站親自簽
      注「二星」二百元，則該不詳男子究係欲向被告甲○○簽
      賭非法之六合彩或簽注俗稱同為「二星」之樂合彩「二合
      」玩法，尚屬不明。查證人丙○○並未能查出該名客人之
      年籍資料，以供本院查考，且當時之情狀又無任何攝影紀
      錄可資佐憑，更未當場扣得被告確有供該名客人簽注之任
      何事證，證人丙○○亦未能就該名客人之五觀外貌、兌換
      現金之額數等細節，為具體之描敘，本院認徒以證人丙○○之證述，尚難形成被告確有非法經營六合彩簽賭站供人
      簽賭之確實心證。況被告甲○○亦於本院審理時供稱該名
      男子是要至其合法經營之投注站簽樂合彩等語，以被告本
      身係合法彩券經營業者觀之，被告此部分所辯，尚不無可
      能，是自難以僅證人丙○○所為之證述，即遽為被告甲○○不利之認定，而認被告甲○○確有非法經營六合彩簽賭
      站供人簽賭之犯行。
（三）又證人乙○○於警詢時係證稱：「（問：你為何要向警方
      檢舉『何董ㄟ』」經營六合彩賭博？）因為我太太沈迷六
      合彩簽賭．．．。」、「（問：你為何知道你太太是向「
      何董ㄟ」簽賭的？）因為我曾看過『何董ㄟ』到我家向我
      太太收簽賭六合彩所輸的錢。」、「（問：你太太如何向
      『何董ㄟ』簽賭六合彩？）我太太都打電話向他們簽賭。
      」、「（問：你是否見過『何董ㄟ』？）我見過他，他時
      常到我家收錢……。」等語；然其於本院審理時則具結證
      稱：「（問：對於你於警詢陳述有何意見？）我太太沒有
      向被告簽六合彩，我有看到別人向被告簽六合彩。被告拿
      單給別人寫，寫完收下，旁邊有傳真機。九十五年二月我
      去對面吃火鍋，我聽到兩個人在旁邊聊天，說他們今天簽
      幾號，在被告那邊簽的。」、「（問：那兩個人你是否認
      識？）不認識。」、「（問：你有無看到別人去被告那邊
      簽六合彩？）有，別人跟他說要簽幾號，他拿單子給客人
      ，客人寫在單子上，之後被告會在單子上寫『何』字，交
      單給客人，然後向對方收錢，被告自己有留單子……單子
      是用複寫的」、「（問：與被告有無怨隙？）沒有，看過
      一次被告寫單給客人，我有聽到客人說要簽六合彩。」、
      「之後我有再去買彩券，還有看到別人向他簽。」、「（
      問：被警察查獲後，被告是否還有繼續作六合彩？）有。
      」、「（問：為何知道有？）因為我有向他買彩券，我在
      外面桌上寫號碼，有聽到別人向被告簽『二星』、『三星
      』的。」等語。以證人乙○○上揭於警詢、本院審理時之
      陳述內容觀之，證人乙○○對究係其妻或他人向被告甲○○簽賭六合彩，先後陳述已屬不一，若證人乙○○確係目
      睹其妻向被告簽賭六合彩，何以其會對此重要情節有所遺
      忘，而於本院審理時為不同之陳述，顯見其上揭陳述已有
      瑕疵；況證人乙○○對於究係被告甲○○前往證人乙○○
      住所向其妻收取簽賭之賭資時見過被告，或係其親自前往
      被告甲○○經營之樂透彩投注站購買彩券時始見到被告甲○○、有無親眼見到其他人向被告甲○○簽賭六合彩或僅
      係自他人聽聞而來，或係僅憑自己耳聞有其他人欲向被告
      甲○○簽賭俗稱同為「二星」、「三星」之樂合彩「二合
      」、「三合」而推斷被告有經營六合彩簽賭之行為、又其
      如有親眼見到他人向被告簽賭六合彩，然究竟看到一次或
      數次等情之陳述，亦有前後不一致之矛盾情事，則證人乙○○上揭所為之證述是否與事實相符即有可疑，是自難僅
      憑證人乙○○上揭先後矛盾且有瑕疵之證述，而率以認定
      被告甲○○確有非法經營六合彩簽賭之行為。而另觀之卷
      附之扣案四十七張簽單，其中並未有如證人乙○○所稱係
      使用複寫紙之情形，益徵證人乙○○上揭所為之陳述，應
      與事實不符，而不足採信。再參以本案係由證人乙○○檢
      舉而循線追查之情，證人乙○○固屬檢舉人，然民眾檢舉
      之動機不一而足，確實親聞犯罪情節或親身經歷被害過程
      者，有之；聽聞他人轉述，希冀檢警人員進一步查證者，
      有之；為誣陷他人而虛捏故事，或欲藉由檢警偵辦，教訓
      異己者，有之，故檢舉之內容只能認為是啟動檢警偵辦之
      發端，尚不能遽予採信。而證人乙○○先後於警詢、本院
      審理時陳述既與事實不符，且乏積極證據以實其說，自亦
      難以證人乙○○之證述遽為被告甲○○不利之認定。
五、綜上所述，本院認被告甲○○被訴前開意圖營利，供給賭博
    場所罪、意圖營利聚眾賭博罪及在公眾得出入之場所賭博財
    物罪之犯行，尚難確信已達真實，而仍有合理性懷疑之存在
    。本件公訴人所舉之證據尚不足以證明被告甲○○涉有上揭
    犯行。此外，本院復查無其他積極證據足認被告甲○○有公
    訴人所指意圖營利，供給賭博場所罪、聚眾賭博罪及在公眾
    得出入之場所賭博財物罪之犯行，既不能證明被告甲○○犯
    罪，揆諸首揭規定，自應對被告甲○○為無罪判決之諭知。
據上論斷，應依刑事訴訟法第三百零一條第一項，判決如主文。
中    華    民    國    95    年    8     月    10    日
                    刑事第十一庭  審判長法  官  林源森
                                        法  官  丁智慧
                                        法  官  王世華
以上正本證明與原本無異。
如不服本判決，應於送達後十日內向本院提出上訴狀（須附繕本
），上訴於臺灣高等法院臺中分院。
                                        書記官  劉易柔
中    華    民    國    95    年    8     月    10    日


司法院資訊處製作；財團法人民間司法改革基金會備份。
